【裁判字號】    99,撤緩,140
【裁判日期】    991221
【裁判案由】    撤銷緩刑
【裁判全文】
臺灣士林地方法院刑事裁定             99年度撤緩字第140號
聲  請  人  臺灣士林地方法院檢察署檢察官
受  刑  人  陳宗明
上列聲請人因受刑人即被告犯詐欺案件（本院99年度審簡字第22
8 號），聲請撤銷緩刑之宣告（99年執聲字第1050號），本院裁
定如下：
    主  文
聲請駁回。
    理  由
一、聲請意旨略以：受刑人陳宗明因犯詐欺案件，經本院以99年
    度審簡字第228 號（98年度偵字第15213 號及99年度偵字第
    496 號）判處拘役50日，緩刑2 年，於民國99年4 月9 日確
    定在案，並應支付被害人葉君及黃炳昆各新臺幣（下同）
    1 萬元。惟臺灣士林地方法院檢察署分別於99年6 月8 日及
    同年9 月14日傳喚受刑人未到，復於99年9 月14日以電話詢
    問被害人黃炳昆，據覆受刑人迄今未支付任何金錢，有公務
    電話紀錄1 紙附卷可稽，足認原宣告之緩刑難收其預期效果
    ，核該受刑人所為已合於刑法第75條之1 第1 項第4 款所定
    撤銷緩刑宣告之原因，爰依刑事訴訟法第476 條規定聲請撤
    銷等語。
二、按刑法於94年2 月2 日修正公布，95年7 月1 日施行前，關
    於緩刑宣告撤銷之規定，僅第75條、第93條分別規定：「受
    緩刑之宣告而有左列情形之一者，撤銷其宣告：一緩刑期內
    更犯罪，受有期徒刑以上刑之宣告者。二緩刑前犯他罪，而
    在緩刑期內受有期徒刑以上刑之宣告者。因過失犯罪者，不
    適用前項之規定」、「受緩刑之宣告者，在緩刑期內得付保
    護管束。假釋出獄者，在假釋中付保護管束。前2 項情形，
    違反保護管束規則情節重大者，得撤銷緩刑之宣告或假釋」
    ；修正後第75條、第93條則分別規定為：「受緩刑之宣告而
    有下列情形之一者，撤銷其宣告：一緩刑期內因故意犯他罪
    ，而在緩刑期內受不得易科罰金之有期徒刑以上刑之宣告確
    定者。二緩刑前因故意犯他罪，而在緩刑期內受不得易科罰
    金之有期徒刑以上刑之宣告確定者。前項撤銷之聲請，於判
    決確定後6 月以內為之」、「受緩刑之宣告者，除有下列情
    形之一，應於緩刑期間付保護管束外，得於緩刑期間付保護
    管束：一犯第91條之1 所列之罪者。二執行第74條第2 項第
    5 款至第8 款所定之事項者。假釋出獄者，在假釋中付保護
    管束」，並增定刑法第75條之1 ：「受緩刑之宣告而有下列
    情形之一，足認原宣告之緩刑難收其預期效果，而有執行刑
    罰之必要者，得撤銷其宣告：一緩刑前因故意犯他罪，而在
    緩刑期內受得易科罰金之有期徒刑、拘役或罰金之宣告確定
    者。二緩刑期內因故意犯他罪，而在緩刑期內受得易科罰金
    之有期徒刑、拘役或罰金之宣告確定者。三緩刑期內因過失
    更犯罪，而在緩刑期內受有期徒刑之宣告確定者。四違反第
    74條第2 項第1 款至第8 款所定負擔情節重大者。前條第2
    項之規定，於前項第1 款至第3 款情形亦適用之」，另於98
    年6 月10日修正，98年9 月1 日施行之刑法第75條、第75條
    之1 則係因應同法第41條第3 項增訂易服社會勞動之規定而
    修正為：「受緩刑之宣告而有下列情形之一者，撤銷其宣告
    ：一緩刑期內因故意犯他罪，而在緩刑期內受逾6 月有期徒
    刑以上刑之宣告確定者。二緩刑前因故意犯他罪，而在緩刑
    期內受逾6 月有期徒刑以上刑之宣告確定者。前項撤銷之聲
    請，於判決確定後6 月以內為之」、「受緩刑之宣告而有下
    列情形之一，足認原宣告之緩刑難收其預期效果，而有執行
    刑罰之必要者，得撤銷其宣告：一緩刑前因故意犯他罪，而
    在緩刑期內受6 月以下有期徒刑、拘役或罰金之宣告確定者
    。二緩刑期內因故意犯他罪，而在緩刑期內受6 月以下有期
    徒刑、拘役或罰金之宣告確定者。三緩刑期內因過失更犯罪
    ，而在緩刑期內受有期徒刑之宣告確定者。四違反第74條第
    2 項第1 款至第8 款所定負擔情節重大者。前條第2 項之規
    定，於前項第1 款至第3 款情形亦適用之」。而查94年2 月
    2 日增訂前開第75條之1 之理由為：「一... 二關於緩刑之
    撤銷，現行法第75條第1 項固已設有兩款應撤銷緩刑之原因
    ；至得撤銷緩刑之原因，則僅於保安處分章內第93條第3 項
    與撤銷假釋合併加以規定，體例上不相連貫，實用上亦欠彈
    性。... 爰參酌上開立法例增訂本條，於第1 項分設4 款裁
    量撤銷之原因，其理由如次：(一)現行關於緩刑前或緩刑期間
    故意犯他罪，而在緩刑期內受得易科罰金之有期徒刑之宣告
    者，列為應撤銷緩刑之事由，因認過於嚴苛，而排除第75條
    應撤銷緩刑之事由，移列至得撤銷緩刑事由，俾使法官依被
    告再犯情節，而裁量是否撤銷先前緩刑之宣告。... (三)本條
    採用裁量撤銷主義，賦與法院撤銷與否之權限，特於第1 項
    規定實質要件為『足認原宣告之緩刑難收其預期效果，而有
    執行刑罰之必要』，供作審認之標準。... 」，其就緩刑前
    因故意犯他罪，而在緩刑期內受是否得易科罰金之宣告分別
    明文為「應撤銷」或「得撤銷」之事由，且於有得撤銷之事
    由時，賦與法官審酌有無執行刑罰之必要，避免過於嚴苛。
    是被告受緩刑宣告後，如欲撤銷其緩刑宣告，除需合於刑法
    第75條之1 第1 項所規定之四款法定事由外，尚須以「足認
    原宣告之緩刑難收其預期效果，而有執行刑罰之必要者」，
    法院始「得」依職權裁量撤銷之；法院於上揭「得」撤銷緩
    刑之情形，法官應依職權本於合目的性之裁量，妥適審酌被
    告所犯前後數罪間，關於法益侵害之性質、再犯之原因、違
    反法規範之情節是否重大、被告主觀犯意所顯現之惡性及其
    反社會性等情，是否已使前案原為促使惡性輕微之被告或偶
    發犯、初犯改過自新而宣告之緩刑，已難收其預期之效果，
    而確有執行刑罰之必要，此與刑法第75條第1 項所定二款要
    件有一具備，即毋庸再行審酌其他情狀，應逕予撤銷緩刑之
    情形不同。
三、經查，受刑人於本院調查中固坦承前未依原確定判決所附條
    件履行乙節，惟供稱其當時正在申請相關津貼補助，也還有
    臨時工打工，請求再給予2 個月時間等語，並提出臺北市大
    同區建功里辦公室出具之清寒證明書附卷，而此經本院函詢
    受刑人所指相關申請補助津貼之機關亦非無據，有財團法人
    富邦慈善基金會99年11月2 日（九九）富慈發字第145 號函
    及財團法人張榮發慈善基金會99年10月28日（訪）字第1000
    7 號函、臺北市大同區公所99年10月29日北市同社字第0993
    2747400 號函所檢送相關資料可佐，堪信為真。且受刑人嗣
    亦陸續於99年11月10日及同年12月17日履行前開緩刑所附條
    件即支付被害人黃炳昆、葉君各合計1 萬元，有受刑人所
    提出郵政國內匯款執據4 紙在卷可憑，是難認受刑人故意違
    反刑法第74條第2 項第1 款至第8 款所定負擔情節重大。另
    受刑人迄今未再有犯罪情事，有被告之前案紀錄表附卷可按
    ，衡情不能因此遽認其前案緩刑之宣告難收預期效果而有執
    行刑罰之必要。此外，復查無其他證據足認原宣告之緩刑難
    收其預期效果，而有執行刑罰之必要。從而，聲請人聲請撤
    銷緩刑，非有理由，應予駁回。
四、依刑事訴訟法第220 條之規定，裁定如主文。
中    華    民    國    99    年    12    月    21    日
                  刑事第七庭法  官  黎惠萍
以上正本證明與原本無異
如不服本裁定應於送達後5日內向本院提出抗告狀
                            書記官  林志忠
中    華    民    國    99    年    12    月    21    日

司法院資訊處製作；財團法人民間司法改革基金會備份。
